臺灣南投地方法院刑事判決
110年度易字第46號
公  訴  人  臺灣南投地方檢察署檢察官  
被      告  韋如金



選任辯護人  彭煥華律師
上列被告因妨害名譽案件，經檢察官提起公訴（109年度偵字第4
173號），本院判決如下：
    主  文
韋如金犯散布文字誹謗罪，處拘役貳拾伍日，如易科罰金，以新
臺幣壹仟元折算壹日。
    事  實
一、韋如金因與賀立輝前有糾紛，竟基於公然侮辱及意圖散布於
    眾之加重誹謗之犯意，在不詳地點，於如附表所示時間，接
    續在具有9名成員（含韋如金與賀立輝2人）之LINE通訊軟體
    「享鑽家族會館」群組內，標註賀立輝（LINE暱稱枝仔冰）
    並散布如附表所示內容之訊息至該群組，足以貶損賀立輝之
    名譽、人格及社會評價。
二、案經賀立輝訴由南投縣政府警察局中興分局報告臺灣南投地
    方檢察署檢察官偵查起訴。　　
    理  由
一、證據部分
  ㈠按被告以外之人於審判外之言詞或書面陳述，除法律有規定
    者外，不得作為證據；被告以外之人於審判外之陳述，雖不
    符刑事訴訟法第159 條之1 至第159 條之4 之規定，而經當
    事人於審判程序同意作為證據，法院審酌該言詞陳述或書面
    陳述作成時之情況，認為適當者，亦得為證據；當事人、代
    理人或辯護人於法院調查證據時，知有第159條第1項不得為
    證據之情形，而未於言詞辯論終結前聲明異議者，視為有前
    項之同意，刑事訴訟法159 條第1 項、第159 條之5 分別定
    有明文。本判決引用被告韋如金以外之人於審判外之陳述，
    經被告及其辯護人於準備程序中均表示同意有證據能力（見
    本院卷第97頁），且於本院審理時被告及其辨護人均未於言
    詞辯論終結前對證據能力聲明異議，本院審酌上開證據資料
    製作時之情況，尚無違法不當及證明力明顯過低之瑕疵，亦
    認為以之作為證據應屬適當，依刑事訴訟法第159 條之5 第
    1 項規定，均有證據能力。
  ㈡其餘認定本案犯罪事實之非供述證據，查無違反法定程序取
    得之情，依刑事訴訟法第158 條之4 規定反面解釋，亦具證
    據能力。 
二、認定犯罪事實所憑之證據及理由
    訊據被告固坦承於上開時間有散布如附表編號一所示「枝仔
    冰...每天體驗不同的男人...」及如附表編號二所示之訊息
    至上開群組之事實，惟矢口否認有何公然侮辱及加重誹謗之
    犯行，辯稱：我沒有故意要罵人家；部分訊息有些可能是我
    發的，有些可能不是；如果像告訴人講的一樣，所有養生館
    的人都會被抓起來關，每個人都會犯法；我不是說她腿斷是
    假的，而是在講說她自己清楚她腿斷的原因等語；辯護人則
    為被告辯護稱：被告主觀上無公然侮辱之犯意，客觀上被告
    無侮辱、誹謗之行為，縱認有誹謗之行為，該行為亦符合刑
    法第310條第3項前段、第311條第3款之適用等語，經查：
  ㈠被告於上開時間有散布如附表編號一所示「枝仔冰...每天體
    驗不同的男人...」及如附表編號二之訊息至「享鑽家族會
    館」群組之事實，業據被告供承在卷（見本院卷第177、229
    頁），核與證人即告訴人賀立輝於警詢指述相符（見警卷第
    8至12頁），且有指認犯罪嫌疑人紀錄表、告訴人與被告之L
    INE通訊軟體對話紀錄擷取畫面6張在卷可稽（警卷第13至14
    、21至23頁），此部分之事實，首堪認定。
  ㈡被告有於上開時間有散布如附表編號一所示內容之訊息（除
    上述所述「枝仔冰...每天體驗不同的男人...」之訊息外）
    至「享鑽家族會館」群組等節，業據告訴人於警詢指述甚詳
    （見本院卷第8至12頁），且有告訴人與被告之LINE通訊軟
    體對話紀錄擷取畫面7張在卷可佐（警卷24至27頁）；再觀
    上開LINE對話紀錄均是由被告帳號所發送，且被告於警詢時
    及偵查中亦曾供稱有傳送上開訊息給告訴人等語（見警卷4
    頁，偵卷第9頁），並佐以被告上述坦承曾發送「枝仔冰...
    每天體驗不同的男人...」訊息與「...老婆自己不會用分給
    別人用，還到處發瘋害無辜的人...」訊息內容相近，以及
    如附表編號一所示內容之訊息發送時間緊密性，足認如附表
    編號一所示內容之訊息（除「枝仔冰...每天體驗不同的男
    人...」之訊息外）確實均係被告所發送。
　㈢按刑法第309條第1項規定之公然侮辱，係指於特定或不特定
    多數人得以共見共聞之狀態下，未指明具體事實，而以言語
    、文字、圖畫或舉動直接對人謾罵、嘲笑或其他表示足以貶
    損他人評價之意思而言。被告在「享鑽家族會館」群組內傳
    送「你那不是男人的老公」等具有貶抑性、輕蔑性之抽象性
    文字或言詞，公然辱罵告訴人配偶，客觀上顯足使受罵者感
    到難堪與屈辱，依一般社會通念，足使特定之多數見聞者，
    產生告訴人及告訴人配偶具有負面人格特質之印象，致貶損
    其個人人格及社會評價，且所表達之言論內容，已脫逸情緒
    宣洩及踰越一般社會通念可資容許之範疇，核屬於情緒性及
    人身攻擊之謾罵性侮辱言詞，足以貶損告訴人及告訴人配偶
    之名譽，其主觀上顯有公然侮辱故意，且符合公然侮辱之行
    為，均臻灼然。至於辯護人為被告以前詞辯護，惟觀被告於
    群組內發布上開文字，即有主觀故意，且從被告於「享鑽家
    族會館」群組內所發送文字內容脈絡，可知本案並非涉及公
    共利益而係涉及私德，上開文字亦已脫逸情緒宣洩及踰越一
    般社會通念可資容許之範疇，是辯護人所辯，均不足為採。
　㈣次按刑法第310條規定之誹謗罪，係指意圖散布於眾，而指摘
    或傳述足以毀損他人名譽之事者。所謂散布於眾之意圖，乃
    指行為人有將指摘或傳述內容傳播於不特定人或多數人，使
    大眾周知之意圖；且所稱「散布於眾」，係指散播傳布於不
    特定人或多數人，使大眾得以知悉其內容而言，即行為人向
    不特定人或多數人散布指摘足以毀損他人名譽之事，始克相
    當；至所謂誹謗故意，係指行為人對其指摘或傳述之事足以
    損害他人名譽有所認識，並且進而決意加以指摘或傳述該事
    件具體內容之主觀犯罪故意。又對於所誹謗之事，能證明其
    為真實者，不罰。但涉於私德而與公共利益無關者，不在此
    限，刑法第310條第3項定有明文。而言論自由為憲法所保障
    之人民基本權，法律固應予以最大限度之維護。惟惡意散布
    謠言，傳播不實之言論，反足以破壞憲法所保障之基本權，
    依憲法第23條規定，自應予合理之限制。刑法第310條誹謗
    罪之處罰規定，即屬法律對於非法言論所加之限制。又司法
    院釋字第509號解釋就刑法第310條誹謗罪之處罰規定，明確
    揭示行為人縱不能證明其言論內容為真實，然若能舉出相當
    證據資料足證其有相當理由確信其言論內容為真實者，因欠
    缺犯罪故意，即不得遽以誹謗罪相繩，然行為人若無相當理
    由確信為真實，僅憑一己之見逕予杜撰、揣測、誇大，甚或
    以情緒化之謾罵字眼，在公共場合為不實之陳述，達於誹謗
    他人名譽之程度，即非不得以誹謗罪相繩，亦即採取「真正
    惡意原則」。另所謂公共利益，乃指有關社會大眾之利益，
    至於所謂私德，則指個人私生活領域範圍內，與人品、道德
    、修養等相關之價值評斷事項而言。而是否僅涉及私德與公
    益無關，應就告訴人之職業、身分或社會地位，依一般健全
    之社會觀念，就社會共同生活規範，客觀觀察是否有足以造
    成不利益於大眾之損害定之。經查，觀諸被告於「享鑽家族
    會館」群組內所傳送之文字內容「枝仔冰...每天體驗不同
    的男人...」、「枝仔冰不要臉」「天底下再也找不到像你
    們這麼不要臉的人，老婆自己不會用分給別人用...」、「
    那好好想你的腿是怎麼斷的，你最清楚，不是被打，還是自
    己做假，你騙得了別人騙不了你自己」，其中「枝仔冰不要
    臉」、「天底下再也找不到像你們這麼不要臉的人，老婆自
    己不會用分給別人用...」為上下文，應一併觀之，上開文
    字均係具體指謫告訴人與配偶以外之人有不正當關係及對於
    腿傷為造假之行為，且該等文字內容，以一般人之通念為社
    會客觀之判斷，足以貶損告訴人在社會上所保有之人格及聲
    譽地位。又被告在上開群組內傳送上開文字，而群組內之特
    定多數人均可瀏覽，應屬散布行為。而被告始終未能提出任
    何資料得以佐證其內容為實在，雖辯護人辯稱告訴人於養生
    館按摩工作，與男性客人有私密身體接觸等語，惟僅從事按
    摩尚難推斷有何不正當關係，自難認其有何相當理由確信其
    言論內容為真實，更何況告訴人與被告均非公眾人物，告訴
    人有無被告所發送訊息所指情形，亦純屬涉於私德而與公共
    利益無關，縱認被告所述為真實亦不符合刑法第310條第3項
    規定。是被告於特定多數人均得共見共聞之上開群組中，以
    LINE傳送上開文字方式，向特定多數人散布上開足以毀損告
    訴人名譽之內容，已構成誹謗罪，亦堪認定。至於被告雖辯
    稱不是說告訴人腿斷是假的，而是在講腿是怎麼斷她自己清
    楚等語，惟觀上開文字為「不是被打，還是自己做假，你騙
    得了別人騙不了你自己」等語，明確寫到告訴人自己做假等
    語，與被告辯稱顯不相符，自難採信；而辯護人所辯被告無
    誹謗行為及有刑法第310條第3項前段、第311條第3款之適用
    等語，顯屬無據，亦不足採。
  ㈤綜上所述，本案事證明確，被告犯行堪以認定，被告所辯及
    辯護人為其所辯均不可採，應依法論科。
三、論罪科刑
  ㈠核被告所為，係犯刑法第309條第1項之公然侮辱及刑法第310
    條第2項散布文字誹謗罪。又被告基於同一目的，在密接之
    時間，先後以如附表所示文字為公然侮辱及散布文字誹謗行
    為，均係侵害同一法益，各行為之獨立性極為薄弱，依一般
    社會健全觀念，難以強行分開，在刑法評價上應視為數個舉
    動之接續施行，應評價為接續犯。被告以一行為同時觸犯上
    開2罪名，為想像競合犯，應依刑法第55條前段之規定，從
    一重之散布文字誹謗罪處斷。
  ㈡爰審酌被告與告訴人前有糾紛，而告訴人去找被告小姑理論
    ，被告竟未思審慎發表言論，率爾在LINE通訊軟體「享鑽家
    族會館」群組內散布足以毀損告訴人之人格、名譽之言論並
    公然侮辱告訴人及其配偶，缺乏尊重他人人格及名譽之法治
    觀念，應值非難；又考量被告是因告訴人去找被告小姑而有
    上開行為；被告除本案外未有其他前案紀錄，有臺灣高等法
    院被告前案紀錄表1份在卷可稽（見本院卷第13頁），素行
    良好；以及被告犯後否認犯行，迄今未能與告訴人達成和解
    或取得告訴人諒解，犯後態度尚非良好；兼衡被告於本院審
    理時自陳未上學之智識程度、勉強維持之家庭生活狀況等一
    切情狀（見本院卷第182至183頁），量處如主文所示之刑，
    並諭知易科罰金之折算標準。
四、至於被告所傳送「認同你的謊言」、「你再造謠，努力點再
    去找別人」訊息，被告於本院審理時供稱：是指告訴人跟我
    小姑講的不是事實等語（見本院卷第229頁），並觀被告傳
    送至「享鑽家族會館群」組內文字前後意旨，此部分應可採
    信。上開文字僅係被告依針對告訴人跟被告小姑講述內容不
    是實情，其為被告對於告訴人告知被告小姑講述內容之評論
    ，其內容雖有情緒性用語，然難認有謾罵性的言詞，縱使尖
    酸刻薄，批評內容足令被評者感到不快或影響其名譽，並不
    在誹謗罪之處罰範圍，亦難認此部分文字係侮辱告訴人之言
    詞。惟公訴意旨認此部分犯行若成立犯行，與前開加重毀謗
    罪部分有接續犯之實質上一罪關係，應為不另為無罪之諭知
    。
據上論斷，應依刑事訴訟法第299條第1項前段，判決如主文。
本案經檢察官陳豐勳提起公訴，檢察官吳宣憲、劉景仁到庭執行
職務。
中　　華　　民　　國　　111 　年　　3　　月　　10　　日
　　　　　　　　　刑事第三庭  法　官　吳宗育
以上正本與原本無異。
如不服本判決應於收受送達後20日內向本院提出上訴書狀，並應
敘述具體理由；其未敘述上訴理由者，應於上訴期間屆滿後20日
內向本院補提理由書（均須按他造當事人之人數附繕本）「切勿
逕送上級法院」。
告訴人或被害人如對於本判決不服者，應具備理由請求檢察官上
訴，其上訴期間之計算係以檢察官收受判決正本之日期為準。
　　　　　　　　　　　　　　　　書記官　　　　　　　　　　　　　　
中　　華　　民　　國　　111 　年　　3 　　月　　11　　日
附錄本案論罪科刑法條
刑法第309條
公然侮辱人者，處拘役或9千元以下罰金。
以強暴犯前項之罪者，處1年以下有期徒刑、拘役或1萬5千元以
下罰金。
刑法第310條
意圖散布於眾，而指摘或傳述足以毀損他人名譽之事者，為誹謗
罪，處1年以下有期徒刑、拘役或1萬5千元以下罰金。
散布文字、圖畫犯前項之罪者，處2年以下有期徒刑、拘役或3萬
元以下罰金。
對於所誹謗之事，能證明其為真實者，不罰。但涉於私德而與公
共利益無關者，不在此限。
附表
編號 傳送時間（民國） 內容 一 109年8月9日15時許起至同年月21時49分許止 「枝仔冰(即告訴人LINE的暱稱)你真幸福，新婚老公又同意你在按摩店做客人，每天體驗不同的男人」、「枝仔冰不要臉」、「天底下再也找不到第二個像你們這麼不要臉的人，老婆自己不會用分給別人用...」、「你那不是男人的老公說會去拜訪我家人...」 二 109年8月10日1時許至同年月10時23分許止  「你會不得好死...不要做一些小人做的事...那好好想你的腿是怎麼斷的，你最清楚，不是被打，還是自己做假，你騙得了別人騙不了你自己」